【裁判字號】    94,交訴,114
【裁判日期】    950103
【裁判案由】    公共危險等
【裁判全文】
臺灣臺南地方法院刑事判決             94年度交訴字第114號
公  訴  人  臺灣臺南地方法院檢察署檢察官
被      告  乙○○
上列被告因公共危險等案件，經檢察官提起公訴（94年度偵字第
5204號、第6006號），本院判決如下：
    主  文
乙○○從事業務之人，因業務上之過失傷害人，累犯，處有期徒
刑陸月；又駕駛動力交通工具肇事，致人受傷而逃逸，累犯，處
有期徒刑捌月。應執行有期徒刑壹年。
    事  實
一、乙○○曾於民國86年間因違反麻醉藥品管理條例案件，經法
    院判處有期徒刑5月確定，又於89年間因違反藥事法案件，
    經法院判處有期徒刑7月確定，嗣經定執行刑有期徒刑10月
    確定，並於90年6月30日執行完畢。其以養雞並以駕駛牌照
    號碼D2─9152號自用小貨車載運雞隻到市場攤位現宰現賣為
    業，駕駛上開自用小貨車為其附隨之業務。其原考領有小型
    車普通駕駛執照，因違反道路交通安全規定，駕照被吊扣，
    其於94年1月31日上午7時45分許，駕照被吊扣期間，無駕駛
    執照駕駛D2─9152號自用小貨車，載其女兒，要去購買雞隻
    之感冒藥，沿高雄縣旗山鎮○○街，由西向東行駛，途經仁
    和街與中山路無號誌之交岔路口時，本應注意應減速慢行，
    作隨時停車之準備，並應注意車前狀況，隨時採取必要之安
    全措施，且依當時情形天候晴、日間自然光線、柏油路面乾
    燥、無缺陷、無障礙物、視距良好，客觀上並無其不能注意
    之情事，詎其竟疏於注意車前狀況及未減速慢行，仍以二、
    三十公里之時速直行；適有戊○○駕駛牌照號碼OLQ─593號
    重型機車由北向南行駛，至該路口欲直行通過時，亦疏未注
    意車輛行至無號誌之交岔路口，如同為直行車者，左方車應
    暫停讓右方車先行，竟未讓右方之乙○○所駕駛之D2─9152
    號自用小貨車先行，迨乙○○發現時，已煞閃不及，以致在
    該交岔路口中央，戊○○之機車車頭遂撞及D2─9152號自用
    小貨車之左後輪，戊○○因而人、車倒地，受有頭部外傷、
    右手挫傷等傷害，當場昏迷不醒。乙○○於肇事後下車見戊○○昏迷不醒，竟駕車逃離現場，嗣為路人丁○○騎腳踏車
    自後追趕，記下上開自用小貨車之車號，由警循線查獲。
二、案經戊○○訴由高雄縣政府警察局旗山分局報請臺灣高雄地
    方法院檢察署呈請臺灣高等法院檢察署令轉臺灣臺南地方法
    院檢察署檢察官偵查起訴。
    理  由
一、訊據被告乙○○對其於上開時、地，駕駛D2─9152號自用小
    貨車，行經上開無號誌之交岔路口時，疏於注意車前狀況及
    未減速慢行，以致與戊○○之機車相碰撞，致戊○○受有頭
    部外傷、右手挫傷等傷害之事實，坦承不諱。惟矢口否認肇
    事後逃逸之事實，辯稱：撞到後當時被害人戊○○倒在路中
    昏迷，我有打開她的安全帽，並打她的嘴巴要喚醒她，肇事
    地點有商家也有住家，我有請商家打電話叫救護車，並在該
    處等了兩三分鐘，救護車都沒有來，我因沒有辦法確定該商
    家有打電話，又沒有手機，所以才開車要去打電話，有找到
    公共電話，但該公共電話故障了，等我回到現場之後，人已
    不在現場了云云。
二、經查：
(1)、被告乙○○上開犯罪事實，有道路交通事故調查報告表（一
    ）、（二）、道路交通事故現場圖各1份、高雄縣警察局舉
    發違反道路交通管理事件通知單2紙、財團法人義大醫院開
    具之戊○○受傷之診斷證明書1紙、暨車禍蒐證現場及D2─
    9152號自用小貨車之照片12張，附卷可資佐證，並經告訴人
    戊○○於警詢及本院審理時指訴在卷。
(2)、證人甲○○於本院94年12月20日審理時證稱：94年1月31日
    上午7時45分許，高雄縣旗山鎮○○街與中山路無號誌之交
    岔路口的車禍是其去處理的，其是接到勤務指揮中心通報上
    開地點有事故，才到現場，到達現場時只有機車留在那邊，
    傷者已經送醫，我就進行測量及照相，並詢問現場民眾，肇
    事車輛的資料，目擊證人說是一部自小貨車肇事，肇事後駕
    駛人有下車看一看就又走掉了，後來是依據民眾所提供的車
    牌號碼查出的。並證稱：肇事之車子是被告之姊姊的，他姊
    姊說車子是她弟弟在使用，她說要聯絡她弟弟，後來被告之
    母親就帶被告來我們這邊等語。
(3)、上開證人甲○○之證言核與證人丁○○於本院94年12月20日
    審理時所證稱：「94年1月31日上午7時45分許，當時我用完
    早餐剛走出來，聽到有車禍撞擊的聲音，我就回頭看到有人
    被撞倒在路中間，小貨車的駕駛有下來，看一看倒在地上之
    被害人後就要上車，路人以為他要在路邊停車，結果卻又駛
    離，早餐店的老闆的腳踏車借我騎去追他，並記下他的車牌
    號碼，被告之車輛於開進一條巷子後從巷子另外一邊慢慢轉
    出離去」等語所述之情節相符，足見被告並無留下處理之意
    ，並有逃逸之意。
(4)、被告乙○○雖辯稱其有請商家打電話叫救護車，惟其始終無
    法舉證以實其說。又在肇事地點旁邊停車並不會影響交通，
    已據證人丁○○於本院94年12月20日審理時證述明確，且肇
    事地點有商家也有住家，亦據被告乙○○於本院日審理時供
    述在卷，如其確有請商家打電話叫救護車，並在該處等了兩
    三分鐘，救護車都沒有來，沒有辦法確定該商家有打電話，
    則依於常情，其應會再向該商家確定有無打電話，或另向附
    近其他之商家或住家借用電話，豈有捨近求遠另到別地找尋
    公共電話，復又恰巧所找到的是故障之公共電話之理？
(5)、再者，被告是在94年1月31日下午1時許，由其母親陪同前往
    旗山的交通車禍處理小組投案的，其母親之所以會知道被告
    發生車禍，是被告的姊姊再告訴她的，而其姊姊之所以會知
    道被告發生車禍，是警察告知的，亦據被告於本院94年12月
    20日審理時供述明確。參以上開證人甲○○所述：「肇事車
    輛的資料，目擊證人說是一部自小貨車肇事，肇事後駕駛人
    有下車看一看就又走掉了，後來是依據民眾所提供的車牌號
    碼查出的。肇事之車子是被告之姊姊的，他姊姊說車子是她
    弟弟在使用，她說要聯絡她弟弟，後來被告之母親就帶被告
    來我們這邊」等語，足認係警察從車牌號碼找出車輛所有人
    是被告的姊姊，透過被告的姊姊得知該車輛是由被告在使用
    ，被告的姊姊再將發生車禍之事告訴被告的母親，然後再由
    被告的母親於94年1月31日下午1時許，陪同被告前往旗山的
    交通車禍處理小組投案的，應無疑義。是如被告未逃逸，其
    為何要隱瞞其家人，且從94年1月31日上午7時45分許車禍發
    生後，到當天下午1時許決定去投案，時間已相隔約6小時，
    其為何在這段時間內始終不自行出面處理？足見其上開所辯
    其未於肇事後逃逸等辯詞並非事實，應屬事後畏罪飾卸之詞
    ，自不足採信。
(6)、按行經無號誌之交岔路口，應減速慢行，作隨時停車之準備
    ，並應注意汽車行駛時，駕駛人應注意車前狀況，並隨時採
    取必要之安全措施；車輛行至無號誌之交岔路口，如同為直
    行車者，左方車應暫停讓右方車先行，道路交通安全規則第
    93條第1項第2款、第94條第3項、第102條第1項第2款分別定
    有明文。被告乙○○及告訴人戊○○於駕車時，自應分別注
    意遵守上開規定，且當時天候晴、日間自然光線、柏油路面
    乾燥、無缺陷、無障礙物、視距良好，有上開道路交通事故
    調查報告表（一）可稽，客觀上並無其等不能注意之情事。
    詎被告乙○○竟疏於注意車前狀況及未減速慢行；告訴人亦
    疏未注意讓右方之乙○○所駕駛之D2─9152號自用小貨車先
    行，遂釀成本件車禍，以致告訴人戊○○受有頭部外傷、右
    手挫傷等傷害，被告就本件車禍之發生顯有過失，應無疑義
    ，且依其違規情節而言，應負肇事之次因。雖告訴人就本件
    車禍之發生亦與有過失，然並不因此而解免被告過失之責，
    惟依告訴人之違規情節而言，其應負肇事之主因。本件車禍
    肇事責任經送臺彎省高屏澎區車輛行車事故鑑定委員會鑑定
    結果，亦認「1、戊○○駕駛重機車，左方車未讓右方車先
    行，為肇事主因。2、乙○○無照駕駛小貨車未注意車前狀
    況，為肇事次因。」，有該會94年9月21日高屏澎區940631
    號鑑定意見書1份附卷可稽，惟其就被告駕車行經無號誌之
    交岔路口，疏於注意減速慢行，作隨時停車之準備之情節，
    漏未認定，自應以本院上開認定為準。被告之過失行為與告
    訴人之受有傷害間，並有相當因果關係。綜上所述，事證明
    確，被告之犯行洵堪認定。
三、被告乙○○以養雞並以駕駛D2─9152號自用小貨車載運雞隻
    到市場攤位現宰現賣為業，駕駛上開自用小貨車為其附隨之
    業務，業據被告陳明在卷。核被告乙○○所為，係犯刑法第
    185條之4之肇事逃逸罪及同法第284條第2項前段之業務過失
    傷害罪。被告所犯上開二罪，行為互殊，犯意不同，應分論
    併罰。起訴檢察官認被告過失傷害部分係犯刑法第284條第1
    項前段之普通過失傷害罪，其所引適用之法條尚有未洽，應
    予變更。被告原考領有小型車普通駕駛執照，惟其因違反道
    路交通安全規定，駕照被吊扣，其於駕照被吊扣期間，無駕
    駛執照駕車因而致人受傷，依法應負刑事責任，應依道路交
    通管理處罰條例第86條第1項之規定，加重其刑。又被告曾
    於86年間因違反麻醉藥品管理條例案件，經法院判處有期徒
    刑5月確定，又於89年間因違反藥事法案件，經法院判處有
    期徒刑7月確定，嗣經定執行刑有期徒刑10月確定，並於90
    年6月30日執行完畢之事實，有臺灣臺南地方法院檢察署刑
    案資料查註紀錄表及臺灣高等法院被告前案紀錄表在卷可稽
    ，其於執行完畢後，5年之內再犯本件有期徒刑以上之罪，
    為累犯，應依法加重其刑，其業務過失傷害罪部分並遞加之
    。審酌被告之品行、生活狀況、智識程度為高中畢業、被告
    之業務過失傷害罪部分應負肇事之次因、告訴人應負肇事之
    主因，被告肇事後逃逸猶飾詞狡卸，毫無悔意，以及其於事
    後尚未與告訴人成立民事和解等一切情狀，爰量處如主文所
    示之刑，並定其應執行刑有期徒刑1年，以示懲儆。
據上論斷，應依刑事訴訟法第299條第1項前段、第300條，道路
交通管理處罰條例第86條第1項，刑法第185條之4、第284條第2
項前段、第51條第5款、第47條，罰金罰鍰提高標準條例第1條前
段，判決如主文。
本案經檢察官丙○○到庭執行職務
中    華    民    國    95    年    1     月    3     日
               刑事第七庭審判長法  官  林英志
                               法  官  彭喜有
                               法  官  林勝利
以上正本證明與原本無異。
如不服本判決，應於判決送達後10日內，向本院提出上訴狀。
                               書記官  陳金堂
中    華    民    國    95    年    1     月    3     日
附錄本案論罪科刑法條全文：
中華民國刑法第185條之4
駕駛動力交通工具肇事，致人死傷而逃逸者，處6月以上5年以下
有期徒刑。
中華民國刑法第284條
因過失傷害人者，處6月以下有期徒刑、拘役或500元以下罰金，
致重傷者，處1年以下有期徒刑、拘役或500元以下罰金。
從事業務之人，因業務上之過失傷害人者，處1年以下有期徒刑
、拘役或1千元以下罰金，致重傷者，處3年以下有期徒刑、拘役
或2千元以下罰金。


司法院資訊處製作；財團法人民間司法改革基金會備份。
